最高法院刑事判決　　　　　　九十六年度台上字第三五九０號
上　訴　人　甲○○
選任辯護人　蔡明熙律師
上列上訴人因違反毒品危害防制條例等罪案件，不服台灣高等法
院中華民國九十六年五月三日第二審判決（九十六年度上重訴字
第二一號，起訴案號：台灣桃園地方法院檢察署九十五年度偵字
第一０五０九、一五二三八號），提起上訴，本院判決如下：
    主  文
上訴駁回。
    理  由
按刑事訴訟法第三百七十七條規定，上訴於第三審法院，非以判
決違背法令為理由，不得為之。是提起第三審上訴，應以原判決
違背法令為理由，係屬法定要件。如果上訴理由狀並未依據卷內
訴訟資料，具體指摘原判決不適用何種法則或如何適用不當，應
認其上訴為違背法律上之程式，予以駁回。本件原判決認定上訴
人甲○○於民國九十五年四月二十一日上午某時，在桃園縣蘆竹
鄉某不詳汽車旅館內，自姓名年籍不詳，綽號「大頭」之成年男
子處收受義大利製SPAS一五型制式霰彈槍一支後即持有之。嗣於
警方尚未知悉上揭犯罪事實前，自首並帶同員警起出上開霰彈槍
並報繳，而接受裁判。另上訴人明知姓名年籍不詳，綽號「大哥
」之香港成年男子、不詳姓名之香港籍成年男女各一名及綽號「
師傅」者曾共同將第一級毒品嗎啡五包販入後運輸進入台灣地區
（不能證明上訴人就此部分有共犯事實），竟仍與之共同意圖營
利，基於販賣之犯意聯絡，依該綽號「大哥」者之指示，於九十
五年四月二十九日前往台北市○○路蜜都飯店，向上揭不詳年籍
、姓名之香港籍之成年男女拿取上開第一級毒品嗎啡五包後送交
綽號「師傅」者保管。嗣再於同年五月七日依綽號「大哥」者之
指示，向綽號「師傅」者取回上開毒品，並攜至林口欲交付綽號
「阿德」之購買者未果。同年月九日，上訴人與綽號「阿德」者
聯絡確認交易毒品地點移至高雄，迨同日十三時許，在高雄縣鳳
山市○○路六十二號前，綽號「阿德」者自上訴人處取走些許毒
品供驗貨後，上訴人旋為跟監警方人員當場查獲，致販賣未遂等
情。因而撤銷第一審之科刑判決，改判論處上訴人未經許可，持
有獵槍罪刑；又共同販賣第一級毒品，未遂罪刑。已綜核全部卷
證資料，詳加斟酌論斷，敘明其所憑之證據及認定之理由。並就
上訴人所辯：以為綽號「大哥」者指示其交付綽號「阿德」者之
物係中藥，不知該物為毒品嗎啡云云，認係事後諉卸刑責之飾詞
，難予採憑。另說明上訴人持有上開槍枝，在有偵查犯罪職權之
員警發覺前，自首犯罪並主動報繳該槍枝，應依槍砲彈藥刀械管
制條例第十八條第一項前段減輕其刑；又上訴人既與綽號「大哥
」等人共同基於賣出毒品之犯意聯絡，而攜帶毒品欲交付與綽號
「阿德」者，嗣尚未將毒品交付，亦未收取價款，即遭警查獲，
其賣出毒品之犯行，仍屬未遂。俱有卷存之證據資料可資覆按，
從形式上觀察，並無違法情形存在。另證據之取捨及證明力之判
斷，俱屬於事實審法院之職權，判決內若已論敘其何以作此判斷
之心證理由，且其取捨判斷不違背經驗法則或論理法則，即不生
判決違背法令之問題。原判決就販賣第一級毒品部分，依憑上訴
人之供述，卷附法務部調查局九十五年七月十三日出具之調科壹
字第０八００一一四五四號鑑定通知書、通訊監聽譯文，並扣案
之第一級毒品嗎啡五包及上訴人持以聯絡販毒所用之行動電話二
支等證據，資為認定犯罪事實之依據。並說明上訴人在取得扣案
毒品後，曾打開包裝，烘乾毒品；且在約定交貨地點，讓買方取
走些許樣品「驗貨」，檢驗毒品純度，應認其確知悉交付之物為
第一級毒品至明，亦於理由內論述綦詳。原判決就證據之取捨及
判斷並不違背經驗法則或論理法則，自不得任指判決違法。又量
刑之輕重，係屬事實審法院得依職權自由裁量之事項，苟以行為
人之責任為基礎，復已斟酌刑法第五十七條各款所列情狀，而未
逾越法定刑度，不得遽指為違法。原判決就上訴人犯罪情節，已
在事實欄明白認定，並於理由內詳加論斷，最後敘明審酌其非法
持有制式霰彈槍，嚴重威脅民眾之生命、身體安全；而所販售之
第一級毒品淨重多達二千六百餘公克，戕害國民身心健康甚鉅，
且對社會治安危害至深，另兼衡其犯罪動機、目的、手段、生活
狀況、智識程度、所生危害以及犯罪後態度等一切情狀，在法定
刑範圍內，分別量刑，難謂有何違法。上訴意旨仍執前詞謂：上
訴人不知送交之物係毒品；原判決未依刑法第五十九條減輕其刑
，量刑過重云云，均屬對事實審法院已經調查說明之事項或採證
認事職權之適法行使，徒憑己見，重為事實上之爭辯或任意指摘
，自不足據以辨認原判決已具備違背法令之形式。又法務部調查
局所鑑定之證物，確係上訴人經警逮捕時，當場查獲之咖啡色粉
末五包，此觀鑑定通知書上，送驗資料欄記載為「甲○○案檢品
一袋」自明。因扣案證物與送鑑之物均屬相同，自不因記載之顏
色為咖啡色粉末或白粉而認屬不同之證物。上訴意旨執上開鑑定
通知書上記載送驗「白粉」五包之明顯誤繕，指摘原判決有認定
事實與卷存證據不符之違法，顯非合法之上訴理由。再按以判決
有「應於審判期日調查之證據未予調查」之違背法令情形為第三
審上訴理由者，必須於理由狀內具體敘明其所指原審未調查之證
據如何與待證事實具有重要之關係，為認事用法之基礎，確有調
查之必要性，始足當之。本件扣案含嗎啡成分之粉末，有無經特
殊處理及販售上開毒品與綽號「阿德」，其確實之交易價格若干
等枝節，俱與上訴人有無上開販賣毒品犯行之待證事實無關，尤
不影響於判決之結果，在客觀上不具調查之必要性，原審未為無
益之調查說明，難認有何違法可言。上訴人執此指摘原判決違法
，亦非適法之第三審上訴理由。綜上所述，應認本件上訴違背法
律上之程式，予以駁回。
據上論結，應依刑事訴訟法第三百九十五條前段，判決如主文。
中　　華　　民　　國　九十六　年　　七　　月　　五　　日
                      最高法院刑事第七庭
                          審判長法官  張　淳　淙
                                法官  劉　介　民
                                法官  張　春　福
                                法官  洪　昌　宏
                                法官  蔡　彩　貞
      本件正本證明與原本無異
                                      書  記  官
中　　華　　民　　國　九十六　年　　七  　月 　 十    日
                                                      Ｅ
